【裁判字號】    98,交聲,166
【裁判日期】    981021
【裁判案由】    違反道路交通管理處罰條例聲明異議
【裁判全文】
臺灣雲林地方法院交通事件裁定         98年度交聲字第166號
移送機關即
原處分機關  交通部公路總局嘉義區監理所雲林監理站
異  議  人
即受處分人  裕盛汽車貨運有限公司
送達代收人  甲  ○
上列受處分人因違反道路交通管理處罰條例案件，對於交通部公
路總局嘉義區監理所雲林監理站98年9 月10日裁決處分（原處分
案號：雲監裁字第裁72-Z6B006813號），聲明異議，本院裁定如
下：
    主  文
異議駁回。
    理  由
一、原處分意旨略以：異議人即受處分人裕盛汽車貨運有限公司
    所僱用之駕駛林清上，於民國98年6 月30日上午8 時51分許
    ，駕駛異議人所有之車號TI-625號營業大貨曳引車（下稱本
    案曳引車）聯結車號7T-18 號營業全拖車（下稱本案拖車）
    載運溝蓋，行經國道三號南下72公里處，經地磅分段過磅，
    測得本案曳引車總重量為31.98 公噸，核重23.8公噸，超重
    8.18公噸（本案拖車則未有裝載）及兩側車門經塗改載貨重
    量為24公噸，總聯結重量改為42公噸之違規事實，警方遂依
    道路交通管理處罰條例第29條之2 第1 項、第3 項及第13條
    第2 款之規定製單舉發，嗣經交通部公路總局嘉義區監理所
    雲林監理站（下稱原處分機關）認舉發無誤，爰依前述規定
    裁處異議人罰鍰新臺幣（下同）21,400元，並記違規紀錄1
    次。
二、異議意旨略以：本案曳引車連結本案拖車，一般稱之為全聯
    結車，過磅時應以聯結總重為取締之標準。當時本案全聯結
    車裝載之總重量並未超過核定之聯結總重，只是貨物裝載不
    平均而已，警方強制將本案曳引車及本案拖車分開過磅，實
    有失公允。況本次車趟有2 位貨主，交貨地點及數量均不相
    同，本車先行北上將車子部分貨物交付與第1 位貨主後，回
    頭南行前往第2 位貨主處，因第二位貨主工廠所在地處偏僻
    且路面較窄，全聯結車行駛進出有困難，所以只剩母車進入
    工廠，又因貨物單件之重量非人力所能搬運，才會在出車前
    固定本案曳引車及拖車上擺放之貨物數量與位置，如要子、
    母車都裝載平均，為求經濟效益，子車裝載重量勢必較母車
    為重，反而可能增加行車危險性，異議人對於上開裁罰不服
    ，爰依法聲明異議，請求撤銷原處分。
三、按汽車裝載貨物超過核定之總重量、總聯結重量者，處汽車
    所有人罰鍰，並記汽車違規紀錄1 次，其應歸責於汽車駕駛
    人時，除依第3 項處汽車駕駛人罰鍰及依第63條第1 項第2
    款記點外，汽車所有人仍應記該汽車違規紀錄1 次。有前2
    項規定之情形者，應責令改正或當場禁止通行，並處10,000
    元罰鍰；超載10公噸以下者，以總超載部分，每1 公噸加罰
    1,000 元；超載逾10公噸至20公噸以下者，以總超載部分，
    每1 公噸加罰2,000 元；超載逾20公噸至30公噸以下者，以
    總超載部分，每1 公噸加罰3,000 元；超載逾30公噸者，以
    總超載部分，每1 公噸加罰5,000 元，未滿1 公噸以1 公噸
    計算；貨車之裝載，其裝載貨物不得超過核定之總重量。道
    路交通管理處罰條例第29條之2 第1 項、第3 項、道路交通
    安全規則第79條第1 項第1 款與分別定有明文。次按汽車駕
    駛人塗改客、貨車身標明之載客人數、載重量、總重量或總
    聯結重量，與原核定數量不符者，處汽車所有人2,400 元以
    上4,800 元以下罰鍰，並責令申請換領牌照或改正，道路交
    通管理處罰條例第13條第2款亦有明文。
四、經查：
  (一)異議人所僱用之駕駛林清上，於前述時間，駕駛異議人所有
    之本案曳引車聯結本案拖車載運溝蓋，行經上述地點，經地
    磅分段過磅，測得本案曳引車總重量為31.98 公噸，核重
    23.8公噸，超重8.18公噸（本案全拖車則未有裝載）及兩側
    車門經塗改載貨重量為24公噸，總聯結重量改為42公噸之違
    規事實，警方遂依上開規定製單舉發，異議人提出陳述，原
    處分機關乃依上開規定，裁處異議人罰鍰21,400元，並記違
    規紀錄1 次等事實，為異議人所不爭執，復有內政部警政署
    國道公路警察局98年6 月30日公警局交字第Z6B006813 號舉
    發違反道路交通管理事件通知單、原處分機關98年9 月10日
    雲監裁字第裁72- Z6B006813 號違反道路交通管理事件裁決
    書、內政部警政署國道公路警察局第六警察隊公警六交字第
    0980671245號函、本案曳引車之行車執照、本案拖車之行車
    執照、汽車新領牌登記書及拖車新領牌登記書各1 份在卷可
    稽，應堪信為真實。
  (二)本件異議人就塗改車身標明之總重量與原核定數量不符部分
    ，並未提出異議之理由，觀諸異議人之聲明異議狀，未就此
    部分有所爭執可明；又其雖對於原處分所示裝載貨物超過核
    定重量部分聲明異議，並以上情置辯。惟上開規定對汽車裝
    載貨物設有限制，立法目的在確保行車及道路承載之安全，
    是以有關全聯結車裝載之稽查，除查驗其總聯結重量是否符
    合規定外，亦須查驗其所聯結全拖車及兼供曳引大貨車之「
    個別裝載重量」有無符合本身核定總重量之規定，如有裝載
    超重之事實，仍應稽查舉發，以期聯結車之裝載平均，交通
    部96年10月16日交路字第0960009635號函釋亦同此見解。
  (三)本案曳引車連結本案拖車裝載之總重量，縱未逾核定之連結
    總重量，但本案曳引車既有超載8.18公噸之事實，仍未合於
    上述「個別裝載重量」應符合本身核定總重量之規定，是異
    議人認全聯結車過磅時應以聯結總重為取締之標準，不能分
    開過磅云云，並不可採。從而，原處分機關認為異議人上開
    違規行為均屬實，而對於異議人裁罰21,400元，並記違規紀
    錄1 次，於法並無不合，應予維持。至異議人若確有以聯結
    車將不同貨物載送至不同地點之需求，仍應視其所能調度之
    車次，送貨地點等，依上述規定妥為規劃，並無礙異議人違
    規事實之認定。綜上，本件異議為無理由，應予駁回。
五、依道路交通管理處罰條例第87條第2 項，道路交通案件處理
    辦法第19條，裁定如主文。
中    華    民    國    98    年    10    月    21    日
                  交通法庭    法  官  蕭雅毓
以上正本證明與原本無異。
如不服本裁定，應於裁定送達後5 日內向本院提出抗告狀（須附
繕本）。
                              書記官  鍾宜津
中    華    民    國    98    年    10    月    21    日


司法院資訊處製作；財團法人民間司法改革基金會備份。
